【裁判字號】    99,訴,682
【裁判日期】    990928
【裁判案由】    違反毒品危害防制條例
【裁判全文】
臺灣嘉義地方法院刑事判決               99年度訴字第682號
公  訴  人  臺灣嘉義地方法院檢察署檢察官
被      告  甲○○
上列被告因違反毒品危害防制條例案件，經檢察官提起公訴（99
年度毒偵字第1061號），本院判決如下：
    主  文
甲○○施用第一級毒品，累犯，處有期徒刑捌月。
    犯 罪 事 實
一、甲○○前因施用毒品案件，經臺灣嘉義地方法院檢察署檢察
    官提起公訴，並聲請強制戒治，經本院裁定令入戒治處所施
    以強制戒治，於民國90年11月8日停止其處分出監，交付保
    護管束，於91年3月10日保護管束期滿未經撤銷，視為強制
    戒治執行完畢，上開施用毒品犯行，並經本院於90年7月9日
    ，以90年度訴字第203號判決判處有期徒刑11月、7月，應執
    行有期徒刑1年5月確定，復於前揭強制戒治執行完畢釋放後
    5年內，再因施用毒品案件，經本院於93年1月19日，以92年
    度訴字第542號判決判處有期徒刑7月、4月，應執行有期徒
    刑10月確定，上開二罪經接續執行，於94年9月21日縮短刑
    期假釋出監，交付保護管束，嗣於94年11月6日保護管束期
    滿，假釋未經撤銷，所餘未執行之刑，以已執行完畢論。猶
    不知警惕，復基於施用第一級、第二級毒品之犯意，於98年
    11月15日12時許，在嘉義縣中埔鄉某處，以將第一級毒品海
    洛因、第二級毒品甲基安非他命置入玻璃球內燒烤而吸食所
    生煙霧之方式，施用第一級海洛因、第二級毒品甲基安非他
    命1次。嗣為警於98年11月17日16時許，在嘉義市○○路117
    6號前執行臨檢勤務查獲，經警得其同意並採集尿液送驗後
    ，確認檢驗結果呈安非他命、甲基安非他命、可待因及嗎啡
    陽性反應，始悉上情。
二、案經臺灣嘉義地方法院檢察署檢察官自動檢舉偵辦後起訴。
    理  由
一、本件係經被告甲○○於準備程序當庭表示認罪，而經本院裁
    定以簡式審判程序加以審理，則依據刑事訴訟法第273條之
    2、同法第159條第2項之規定，不適用傳聞法則有關限制證
    據能力之相關規定，合先敘明。
二、上揭犯罪事實，業據被告於本院審理時坦承不諱，而被告於
    查獲該日經警採集尿液送驗結果，呈嗎啡、可待因及甲基安
    非他命陽性反應之事實，有臺灣檢驗科技股份有限公司濫用
    藥物尿液檢驗報告、尿液代號與真實姓名對照表各乙份（
    2G981117）附卷可稽（見警卷第5、6頁），足認被告之自白
    與事實相符，堪可採信。
三、按施用第一、二級毒品為犯罪行為，毒品危害防制條例第10
    條定有處罰明文。故施用第一、二級毒品者，依前揭規定本
    應科以刑罰。惟基於刑事政策，對合於一定條件之施用者，
    則依同條例第20條、第23條之規定，施以觀察、勒戒及強制
    戒治之保安處分。又毒品危害防制條例於92年7月9日修正公
    布，自93年1月9日施行，其中第20條、第23條將施用毒品之
    刑事處遇程序，區分為「初犯」及「5年內再犯」、「5年後
    再犯」。依其立法理由之說明：「初犯」，經觀察、勒戒或
    強制戒治後，應為不起訴處分或不付審理之裁定；經觀察、
    勒戒或強制戒治執行完畢釋放後，「5年內再犯」者，因其
    再犯率甚高，原實施之觀察、勒戒及強制戒治既已無法收其
    實效，爰依法追訴或裁定交付審理。至於經觀察、勒戒或強
    制戒治執行完畢釋放後，「5年後再犯」者，前所實施之觀
    察、勒戒或強制戒治已足以遮斷其施用毒品之毒癮，為期自
    新及協助其斷除毒癮，仍適用「初犯」規定，先經觀察、勒
    戒或強制戒治之程序。從而依修正後之規定，僅限於「初犯
    」及「5年後再犯」二種情形，始應先經觀察、勒戒或強制
    戒治程序。倘被告於5年內已再犯，經依法追訴處罰，縱其
    第3次（或第3次以上）再度施用毒品之時間，在初犯經觀察
    、勒戒或強制戒治執行完畢釋放5年以後，已不合於「5年後
    再犯」之規定，且因已於「5年內再犯」，顯見其再犯率甚
    高，原實施觀察、勒戒或強制戒治，已無法收其實效，即應
    依該條例第10條處罰（參見最高法院97年9月9日第5次刑事
    庭會議決議意旨）。查被告於90年間因施用毒品案件，經本
    院送觀察、勒戒及強制戒治處分執行完畢釋放後5年內，再
    犯施用第一級、第二級毒品罪，均經依法追訴處罰，縱其本
    次施用毒品時間，與前開91年強制戒治處分執行完畢日相距
    已5年以上，揆諸前開說明，已不合於「5年後再犯」之規定
    ，自應依毒品危害防制條例第10條之規定處罰。是核被告所
    為，係犯毒品危害防制條例第10條第1項、第2項之施用第一
    級毒品罪及施用第二級毒品罪。被告持有第一級、第二級毒
    品以施用，其持有之低度行為，應為施用之高度行為所吸收
    ，不另論罪。被告以一行為分別觸犯上開2罪名，為想像競
    合犯，應依刑法第55條規定，從重之施用第一級毒品罪處斷
    。又被告有前揭之前科科刑及執行紀錄，有臺灣嘉義地方法
    院檢察署刑案資料查註紀錄表、臺灣高等法院被告前案紀錄
    表各1份在卷可按，其受徒刑之執行完畢，5年以內故意再犯
    有期徒刑以上之罪，為累犯，應依刑法第47條第1項之規定
    ，加重其刑。爰審酌被告曾因施用毒品，經本院裁定送觀察
    勒戒、強制戒治及徒刑之執行完畢而再犯本案，惟念及施用
    毒品本質上係戕害自身健康之行為，尚未嚴重破壞社會秩序
    或侵害他人權益，又被告於審判程序坦承犯行，態度尚佳等
    一切情狀，量處如主文所示之刑。
據上論節，依刑事訴訟法第273條之1第1項、第299條第1項前段
，毒品危害防制條例第10條第1項、第2項，刑法第11條前段、第
47條第1項、第55條，判決如主文。
本案經檢察官李志明到庭執行職務
中    華    民    國    99    年    9    月    28    日
                  刑事第四庭    法  官  王慧娟
以上正本證明與原本無異。
如不服本判決應於收受判決後10日內向本院提出上訴書狀，並應
敘述具體理由；其未敘述上訴理由者，應於上訴期間屆滿後20日
內向本院補提理由書（均須按他造當事人之人數附繕本）「切勿
逕送上級法院」。
中    華    民    國    99    年    9    月    28    日
                                書記官  高文靜
附錄本案法條：
毒品危害防制條例第10條
施用第一級毒品者，處 6 月以上 5 年以下有期徒刑。
施用第二級毒品者，處 3 年以下有期徒刑。

司法院資訊處製作；財團法人民間司法改革基金會備份。
